臺灣雲林地方法院刑事判決　　　　　　　 94年度訴字第582號
公　訴　人　臺灣雲林地方法院檢察署檢察官
被　　　告　甲○○
上列被告因違反農會法案件，經檢察官提起公訴（94年度選偵字第4號）
，本院判決如下：
    主  文
甲○○無罪。
    理  由
一、公訴意旨略以：甲○○係雲林縣北港鎮農會派系成員之一，
    為圖派系內之成員能順利當選農會常務監事，竟於民國93年
    12月15日下午6時許，在雲林縣北港鎮○○里○○街42號丙○○住處，以加害被害人丙○○生命、身體之事，對丙○○
    恫稱：「…我在外有聽到你要選常務監事，如當選常務監事
    就讓朱江賀來擔任…這次選出的農會代表如果不聽話的話，
    將對他們不利。」等語3 、4 次，待甲○○離開上開住處後
    ，旋即有3 名不詳男子走入丙○○住處騎樓下，對丙○○恫
    稱：不可以參選農會監事，如果參選，自行負責等語，致丙○○放棄競選雲林縣北港鎮農會第15屆農會常務監事，嗣經
    警訪查該農會第15屆理事長參選人乙○○後，得知上情。
二、按犯罪事實應依證據認定之，無證據不得推定其犯罪事實；
    又不能證明被告犯罪者，即應諭知無罪之判決，刑事訴訟法
    第154條、第301條第1項分別定有明文。
三、本件公訴人認被告涉有違反農會法第47條之3 第1 項以其他
    非法方法使他人放棄競選罪嫌，無非以上揭事實，業據被害
    人丙○○指證明確。且證人乙○○曾幫丙○○領取競選農會
    監事所需要之綜合信用報告書，惟丙○○其後卻未登記參與
    北港鎮農會第15屆監事選舉等資為依據。
四、訊據被告甲○○堅決否認有上揭犯行，辯稱：「我沒有擔任
    農會代表，我也沒有要參選，何來派系之說。93年12月15日
    我有去丙○○家，因為我家是開米廠，丙○○是我家的工人
    ，那天我是去丙○○家載貨，我確實沒有恐嚇丙○○，也沒
    有帶3 個男子去恐嚇他。」等語。
五、經查：（一）、質諸證人丙○○到庭結證稱：「甲○○是我
    的雇主，我做捆工，載他的東西。我已做過一屆代表，二次
    理事，此次我不準備要參選北港鎮農會十五屆的常務監事，
    ，連代表我都不要選。雖乙○○請我出來參選監事或常務監
    事，但我不願意。乙○○請我出來參選時，我有跟他說我不
    要選，北港鎮農會第15屆總幹事有林翠香、乙○○參選，甲○○是支持林翠香的。甲○○在93年12月15日晚上6 點有來
    我家跟我說農會的事情，我跟他說農會的事情請他處理，我
    要不要選都讓他處理，但我有跟他說我不要參選。他有提到
    下屆北港鎮農會他要參選理事長，他在外面有聽到我要選常
    務監事，如當選常務監事，就讓朱江賀來擔任，這屆選出來
    的農會代表讓不聽話將對他們不利，這些話，他講了3 、4
    次。他要對誰不利我不知道，也沒說要如何對他們不利，我
    聽了心理不會害怕，因為我不要參選。甲○○離開後，他出
    去到轉角處，就有3 個年輕人進來，問說阿清在嗎，我就說
    我就是，那3 個人說你要參選監事，你自己要負責。我不認
    識該3 個年輕人，他們也沒有跟我說是誰叫他們來的，因我
    沒有要參選，所以我不害怕。我不能肯定這3 個年輕人是甲○○叫來的，如果我有肯定，我就去報案了，而且也不是因
    為被告或是那3 個年輕人跟我說那些話，我才放棄參選北港
    鎮農會第15屆監事，是我本來就不要選。乙○○拜託我參選
    時，我沒有同意參選，我當時只同意若同額競選，名額不夠
    ，他替我領表補參選，但若是要競選，我就不願意。事後乙○○有幫我領表，但身分證、印章事後我就拿回來，不讓他
    去登記。我不願去登記的原因是我沒意願參選，我已經當12
    年的理事、代表，要讓別人去選。」。（二）、另證人乙○○亦到庭結證稱：「過去我不認識丙○○，但我有意願候聘
    北港鎮農會第15屆農會總幹事，請人帶我過去介紹認識丙○○。丙○○後來沒有參加北港鎮農會第15屆代表、理事或監
    事選舉，因為他沒有登記。我有請丙○○登記參選，他就是
    沒有答應。我有經丙○○同意後幫丙○○領取參選理事、監
    事、代表的書表，但沒有將相關書表拿給丙○○，因為他沒
    有授權我填寫相關的競選文件、書表。丙○○因該次選舉有
    被人恐嚇的事，我是後來才知道，詳細時間不清楚，是隔一
    段時間，聽相關人說才知道。聽到丙○○被人恐嚇，是請丙○○出來選舉之後。而去請丙○○出來參選時，丙○○拒絕
    我的邀請時他說他已經服務過，要把機會讓給別人。我沒有
    聽到丙○○說該次選舉他有支持特定的候選人。」。（三）
    是綜合證人丙○○、乙○○之證詞可知：證人丙○○自始即
    無參選之意願，且其不參選之意志甚為堅定，雖其間有同意
    乙○○代為領表，但並未授權乙○○填寫參選表格，且之後
    丙○○也確實未參選，而被告甲○○亦未參加本屆北港鎮農
    會理事選舉，並有北港鎮農會94年6 月1 日北農信字第
    941484 號 函檢送之該農會第15屆農會會員代表、理事、監
    事、總幹事候選人名冊在卷可憑，是在客觀上，證人丙○○
    既已明白表示不願參選之意志，而被告亦非參與選舉之利害
    關係人，則被告甲○○應無以不法方法要求丙○○放棄競選
    之動機。其次，縱認被告甲○○曾對證人丙○○稱：「下屆
    北港鎮農會我要參選理事長，我在外面有聽到你要選常務監
    事，如當選常務監事，就讓朱江賀來擔任，這屆選出來的農
    會代表如果不聽話將對他們不利。」，然該話語顯然並非係
    為恐嚇丙○○使其放棄競選之語。否則，被告甲○○僅需稱
    「你如果不聽話，將對你不利。」，更可達到恫嚇目的，何
    需空泛指稱「這屆選出來的農會代表如果不聽話，對他們不
    利。」，益徵被告所辯並無以不法方法使他人放棄競選之行
    為之詞應屬可採。更何況，被告否認曾說上開話語，而除證
    人丙○○之片面證詞外，查無其他積極證據可供認定被告確
    實曾說此等話語，自難僅憑証人丙○○片面證詞，即遽認被
    告確有此等行為。再者，證人丙○○所指有三位成年男子對
    其出語：「你要參選監事，你自己要負責。」部分，被告否
    認該三名男子是其所教唆，然除證人丙○○之片面證詞外，
    另查無積極證據可資認定丙○○確實曾於上開時地遭該3 名
    男子恐嚇。退步而言，縱認丙○○確實曾遭3 名男子恐嚇，
    然證人丙○○亦證稱：「無法確定該3 名男子是甲○○所教
    唆」，是尚難僅憑臆測即推論被告涉有教唆該3 名男子恐嚇
    丙○○妨害丙○○競選之事實。綜上，公訴人所舉證據，尚
    未足以使本院確信被告有違反農會法第47條之3 第1 項之以
    其他非法方法使人放棄競選之犯行，故公訴人控訴被告之犯
    罪事實，尚屬不能證明，自應為無罪之判決。
據上論斷，應依刑事訴訟法第301條第1項，判決如主文。
本件經檢察官賴政安到庭執行職務。
中　　華　　民　　國　　94　　年　　12　　月　　30　　日
            刑事第六庭    審判長法  官  趙家光
                                法  官  蔡世芳
                                法  官  林俊良
以上正本證明與原本無異。
如不服本判決應於送達後10日內向本院提出上訴狀。（須附繕本
）
                                書記官  李雅怡
中　　華　　民　　國　　94　　年　　12　　月　　30　　日
